【裁判字號】    98,上訴,2505
【裁判日期】    981222
【裁判案由】    毒品危害防制條例
【裁判全文】
臺灣高等法院臺中分院刑事判決        98年度上訴字第2505號
上  訴  人
即  被  告  丙○○
                    號(
上列上訴人因毒品危害防制條例案件，不服臺灣臺中地方法院98
年度訴字第3252號中華民國98年10月19日第一審判決（起訴案號
：臺灣臺中地方法院檢察署98年度毒偵字第3401號），提起上訴
，本院判決如下：
    主    文
原判決撤銷。
丙○○施用第一級毒品，累犯，處有期徒刑柒月。扣案之第一級
毒品海洛因壹包（驗餘淨重零點壹參柒公克）沒收銷燬之；注射
針筒壹支沒收。
    犯罪事實
一、丙○○前曾因施用毒品案件，二次送觀察、勒戒，均認無繼
    續施用毒品之傾向，分別於民國（下同）91年11月29日及93
    年3月23日執行完畢釋放，由台灣台中地方法院檢察署檢察
    官以91年度毒偵字第3481號、93年度毒偵緝字第47號為不起
    訴處分；嗣又因毒品危害防制條例案件，經台灣台中地方法
    院96年度訴字第254號判處有期徒刑7月，後經同院96年度聲
    減字第161號裁定減為有期徒刑3月又15日，於96年7月16日
    執行完畢。詎丙○○仍不知悔改，復基於施用第一級毒品之
    犯意，於98年8月27日19時許，在台中縣大里市○○路○段41
    2號9號之加油站廁所內，以注射針筒注入體內之方式，施用
    第一級毒品海洛因一次。嗣於同日19時40分許，為警據報在
    上址查獲，並扣得其所有供施用海洛因所用之注射針筒1支
    及第一級毒品海洛因1包（查獲時淨重0﹒138公克，驗餘淨
    重0﹒137公克）。丙○○於警詢時供出海洛因係向綽號「阿
    祥」之甲○○所購買，警方因而查獲甲○○販賣第一級毒品
    海洛因之犯行（業經函送台灣台中地方法院檢察署偵辦）。
二、案經台中縣警察局霧峰分局報請台灣台中地方法院檢察署檢
    察官偵查起訴。
    理    由
一、訊據上訴人即被告（下稱被告）丙○○對於上揭犯罪事實供
    認不諱（見本院卷第95頁），並有扣案之上開注射針筒1支
    及海洛因1包等足稽。又扣案之上開海洛因經送請行政院衛
    生署草屯療養院鑑定結果確係海洛因，亦有該院草療鑑字第
    0980800183號鑑定書1份附卷可按。另被告於上開時間為警
    查獲時所採取之尿液經送請詮昕科技股份有限公司檢驗結果
    確檢出嗎啡陽性反應，亦有台中縣警察局霧峰分局尿液代號
    與姓名對照表及詮昕科技股份有限公司濫用藥物尿液檢驗報
    告等各1份附卷可憑。足徵被告之上開自白與事實相符，堪
    足採信。是罪證明確，被告之犯行堪以認定。
二、按毒品危害防制條例於92年7月9日修正公布，自93年1月9日
    施行，其中第20條、第23條將施用毒品之刑事處遇程序，區
    分為「初犯」及「5年內再犯」、「5年後再犯」。依其立法
    理由之說明：「初犯」，經觀察勒戒或強制戒治後，應為不
    起訴處分或不付審理之裁定；經觀察勒戒或強制戒治執行完
    畢釋放後，「5年內再犯」者，因其再犯率甚高，原實施之
    觀察勒戒及強制戒治既已無法收其實效，爰依法追訴或裁定
    交付審理。至於經觀察勒戒或強制戒治執行完畢釋放後，「
    5年後再犯」者，前所實施之觀察勒戒或強制戒治已足以遮
    斷其施用毒品之毒癮，為期自新及協助其斷除毒癮，仍適用
    「初犯」規定，先經觀察勒戒或強制戒治之程序。從而依修
    正後之規定，僅限於「初犯」及「5年後再犯」二種情形，
    始應先經觀察勒戒或強制戒治程序。倘被告於5年內已再犯
    ，經依法追訴處罰，縱其第3次（或第3次以上）再度施用毒
    品之時間，在初犯經觀察勒戒或強制戒治執行完畢釋放5年
    以後，已不合於「5年後再犯」之規定，且因已於「5年內再
    犯」，顯見其再犯率甚高，原實施觀察、勒戒或強制戒治，
    已無法收其實效，即應依該條例第10條處罰（最高法院95年
    度第7次刑事庭會議決議第2點及97年度第5次刑事庭會議決
    議參照）。經查，本件被告前曾因施用毒品案件，二次送觀
    察、勒戒，均認無繼續施用毒品之傾向，分別於91年11月29
    日及93年3月23日執行完畢釋放，由台灣台中地方法院檢察
    署檢察官以91年度毒偵字第3481號、93年度毒偵緝字第47號
    為不起訴處分；嗣又因毒品危害防制條例案件，經台灣台中
    地方法院96年度訴字第254號判處有期徒刑7月確定，有台灣
    高等法院被告前案紀錄表在卷可參，其既先經觀察勒戒後，
    於5年內已再犯，經依法追訴處罰，則其所為本件施用第一
    級毒品之犯行，自無「初犯」或「5年後再犯」規定之適用
    ，而應直接訴追處罰，附此說明。
三、按被告以外之人於審判外之陳述，雖不符刑事訴訟法第159
    條之1至第159條之4之規定，而經當事人於審判程序同意作
    為證據，法院審酌該言詞陳述或書面陳述作成時之情況，認
    為適當者，亦得為證據。當事人、代理人或辯護人於法院調
    查證據時，知有第159條第1項不得為證據之情形，而未於言
    詞辯論終結前聲明異議者，視為有前項之同意，刑事訴訟法
    第159條之5第1項、第2項定有明文。立法意旨在於傳聞證據
    未經當事人之反對詰問予以核實，原則上先予排除，惟若當
    事人已放棄詰問或未聲明異議，基於證據資料愈豐富，愈有
    助於真實發現之理念，且強化言詞辯論主義，法院自可承認
    該傳聞證據例外擁有證據能力。查本件被告對於上開非供述
    證據之證據能力，並未於言詞辯論終結前聲明異議，依刑事
    訴訟法第159條之5第2項之規定，視為同意作為證據，且本
    院審酌上開非供述證據則係公務員職務上製作之紀錄文書、
    證明文書或係從事業務之人於業務上製作之紀錄文書、證明
    文書，與其責任、信譽攸關，若有錯誤、虛偽，該公務員或
    從事業務之人可能因此擔負刑事及行政責任，且該等文書經
    常處於可能受公開檢查之狀態，其正確性及真實之保障極高
    ，核無顯有不可信之情況，是本院認該書面陳述適當，依刑
    事訴訟法第159條之5第1項之規定，自得為證據。
四、核被告所為，係犯毒品危害防制條例第10條第1項之施用第
    一級毒品罪。其因施用而持有第一級毒品之低度行為，已為
    施用之高度行為所吸收，不另論罪。又被告前曾因毒品危害
    防制條例案件，經台灣台中地方法院96年度訴字第254號判
    處有期徒刑7月，後經同院96年度聲減字第161號裁定減為有
    期徒刑3月又15日，於96年7月16日執行完畢，有台灣高等法
    院被告前案紀錄表足稽，其於有期徒刑執行完畢後5年以內
    故意再犯本件有期徒刑以上之罪，為累犯，應依刑法第47條
    第1項之規定加重其刑。又被告於警詢筆錄中供稱其所施用
    之毒品係向綽號「阿祥」之男子所購得，經查該名綽號「阿
    祥」之男子係「甲○○」，並予以照片指認後，已於98年11
    月25日以中縣霧警偵字第0980054103號函送台灣台中地方法
    院檢察署偵辦，此有台中縣警察局霧峰分局98年12月3日中
    縣霧警偵字第0980025466號函1份在卷足憑，顯係供出毒品
    來源，警方因而查獲甲○○販賣第一級毒品之犯行，應依毒
    品危害防制條例第17條第1項之規定減輕其刑，且先加後減
    之。原審予以論罪科刑，固非無見，惟查被告供出毒品來源
    ，因而查獲甲○○販賣第一級毒品之犯行，業如前述，原判
    決未依上開規定予以減輕其刑，自有判決不適用法則之違誤
    。被告上訴意旨執此指摘原判決不當，非無理由，應由本院
    將原判決予以撤銷改判。爰審酌被告曾經觀察、勒戒，並有
    毒品危害防制條例前科，仍無視於國家對杜絕毒品犯罪之禁
    令，繼續施用第一級毒品海洛因，顯不知悔改，施用毒品本
    身係屬自戕行為，危害施用者身心健康，具有成癮性、依賴
    性，對社會治安之影響非重，暨其犯後坦承犯罪、態度尚佳
    等一切情狀，量處被告如主文第2項所示之刑，以示懲儆。
    至扣案之上開海洛因一包（驗餘淨重0﹒137公克），係查獲
    之第一級毒品，應依毒品危害防制條例第18條第1項前段之
    規定宣告沒收銷燬之；另注射針筒一支為被告所有供其施用
    第一級毒品所用，業據其於警詢時自承在卷，並依刑法第38
    條第1項第2款之規定宣告沒收。
五、據上論結，應依刑事訴訟法第369條第1項前段、第364條、
    第299條第1項前段、毒品危害防制條例第10條第1項、第17
    條第1項、第18條第1項前段、刑法第11條前段、第47條第1
    項、第38條第1項第2款，判決如主文。
本案經檢察官乙○○到庭執行職務。
中    華    民    國    98    年    12    月    22    日
            刑事第八庭  審判長法  官  羅  得  村
                              法  官  簡  源  希
                              法  官  劉  榮  服
以上正本證明與原本無異。
如不服本判決應於收受送達後十日內向本院提出上訴書狀，其未
敘述上訴理由者，並得於提起上訴後十日內向本院補提理由書（
均須按他造當事人之人數附繕本）「切勿逕送上級法院」。
                              書記官  江  玉  萍
中    華    民    國    98    年    12    月    22    日
附錄本案論罪科刑法條全文
毒品危害防制條例第10條第1項：
施用第一級毒品者，處6月以上5年以下有期徒刑。


司法院資訊處製作；財團法人民間司法改革基金會備份。
